【裁判字號】    97,易緝,433
【裁判日期】    971104
【裁判案由】    妨害兵役
【裁判全文】
臺灣臺中地方法院刑事判決             97年度易緝字第433號
公  訴  人  臺灣臺中地方法院檢察署檢察官
被      告  甲○○
                    國民
上列被告因妨害兵役案件，經檢察官提起公訴（96年度偵字第23
701號），本院判決如下：
    主    文
甲○○後備軍人意圖避免臨時召集處理，居住處所遷移，無故不
依規定申報，致使臨時召集令無法送達，累犯，處有期徒刑月
，如易科罰金，以新臺幣壹仟元折算壹日。
    犯罪事實
一、甲○○前於民國95年間，因詐欺案件，經本院判處有期徒刑
    3 月確定，嗣依檢察官之聲請，適用中華民國96年罪犯減刑
    條例之規定，減為有期徒刑1月又15日確定，甫於96年7月16
    日執行完畢。詎仍不知警惕，明知係後備軍人，且設籍在臺
    中縣外埔鄉○○村○○路3 號，復知悉居住處所遷移，應依
    戶籍法規定辦理申報，竟意圖避免臨時召集，於96年7 月16
    日出監後，即未返回而遷出上開住所，且未依戶籍法規定申
    報，致使臺中縣後備指揮部所發，而由臺中縣警察局大甲分
    局安定派出所警員陳叔銘於同年8 月17日送達至臺中縣外埔
    鄉○○村○○路18之3 號，由甲○○之姑媽乙○○○簽收，
    囑託轉交甲○○本人，指定應於同年月27日前往臺中縣新社
    鄉陸軍第十軍團接受召集訓練之臨時召集令，無法通知轉交
    予甲○○本人，致無法送達。
二、案經臺中縣後備指揮部移送臺灣臺中地方法院檢察署檢察官
    偵查起訴。
    理  由
壹、證據能力部分：按被告以外之人（包括證人、鑑定人、告訴
    人、被害人及共同被告等）於審判外之陳述雖不符刑事訴訟
    法第159條之1至之4等4條之規定，而經當事人於審判程序同
    意作為證據，法院審酌該言詞陳述或書面陳述作成時之情況
    ，認為適當者，亦得為證據；當事人、代理人或辯護人於法
    院調查證據時，知有刑事訴訟法第159條第1項不得為證據之
    情形，而未於言詞辯論終結前聲明異議者，視為有前項之同
    意，同法第159條之5定有明文。立法意旨在於傳聞證據未經
    當事人之反對詰問予以核實，原則上先予排除。惟若當事人
    已放棄反對詰問權，於審判程序中表明同意該等傳聞證據可
    作為證據；或於言詞辯論終結前未聲明異議，基於尊重當事
    人對傳聞證據之處分權，及證據資料愈豐富，愈有助於真實
    發見之理念，且強化言詞辯論主義，使訴訟程序得以順暢進
    行，上開傳聞證據亦均具有證據能力。本件證人乙○○○於
    警詢之陳述，對被告而言，其性質雖均屬傳聞證據，惟查無
    符合同法第159條之1至之4等前4條之情形，其所為之上開警
    詢筆錄內容，業經本院於審理時予以提示並告以要旨，且經
    檢察官及被告表示意見，當事人已知上述筆錄乃傳聞證據，
    且均未於言詞辯論終結前對該筆錄內容聲明異議，依上開規
    定，是其於警詢之證言已擬制同意其有證據能力，本院審酌
    上開筆錄作成時，較無人情施壓或干擾，亦無不當取供之情
    形，認為以之作為本案之證據亦屬適當，是證人乙○○○於
    警詢之證言自具有證據能力。
貳、認定犯罪事實所憑證據及論罪科刑：
一、訊據被告甲○○對於上揭犯罪事實坦承不諱，核與證人即臺
    中縣警察局大甲分局安定派出所警員陳叔銘於本院審理時證
    述：本件臨時召集令是由伊負責送達的，伊將召集令送到被
    告子路3 號家中時，被告家中沒有人在，因為被告之前詐
    欺案件減刑出獄後，還是要受保護管束，所以有拿1 張執行
    書到派出所報到，當時伊有向被告要電話，伊即以該電話聯
    絡上被告，被告表示當時在外地工作，無法回來拿召集令，
    但因為送達有期限，所以伊請被告立即回來拿，被告就請伊
    先將召集令送到他姑媽即證人乙○○○那邊，等他回來時候
    ，就會去證人乙○○○那裡拿，伊當時有告知被告應受召集
    時間，伊將本件召集令拿給證人乙○○○後，有先發送簡訊
    告知被告，後來也有問過證人乙○○○被告有無回來拿召集
    令，證人乙○○○說沒有，伊就再打電話給被告，電話有通
    ，但沒人接聽，後來被告也沒有再來找過伊，從被告出監到
    送達本件召集令期間，伊曾作過例行戶口稽查，但都沒有看
    到被告在家裡，依照鄰居表示被告都來來去去，很少在家，
    這是伊詢問被告鄰居得知的，伊不知道被告出獄後都住在何
    處，伊跟被告聯絡本件召集令送達之事時，被告有提到正在
    臺中那邊工作，但未告訴伊當時現居地的地址等語、證人乙
    ○○○於本院審理時證稱：證人陳叔銘曾在96年8月間，將
    被告之臨時召集令交給伊，因為伊不知道被告之聯絡電話，
    所以請被告的姐姐跟被告聯絡，請被告回來拿召集令，但被
    告沒有回來跟伊拿召集令，被告減刑出監後，都來來去去，
    大部分都在外面工作，回家時間並不固定，伊不知道被告當
    時住哪裡，被告也沒有留下聯絡方式給伊，只有被告可以找
    到伊，伊無法找到被告，在伊收到召集令後，被告有回來過
    1次，有一次，多久我忘記了，好像是農曆7月15日那一陣子
    有回來，被告回來後沒有向伊要召集令，伊有叫被告要去找
    派出所警員，但被告說沒有辦法去當兵，因為要賺錢照顧他
    父親等語相符，復有臨時召集令受領回執1份附卷可稽，足
    徵被告之自白與事實相符，堪以採信。本件事證明確，被告
    犯行堪以認定，應予依法論科。
二、核被告所為，係犯妨害兵役治罪條例第10條第3項、第1項第
    3 款之罪，而應依同法第5條之規定論科。被告前於95年間，
    因詐欺案件，經本院判處有期徒刑3 月確定，嗣依檢察官之
    聲請，適用中華民國96年罪犯減刑條例之規定，減為有期徒
    刑1月又15日確定，甫於96年7月16日執行完畢等情，有臺灣
    臺中地方法院檢察署刑案資料查註紀錄表及臺灣高等法院被
    告前案紀錄表各1份在卷可按，其於有期徒刑執行完畢後5年
    內，再故意犯本件有期徒刑以上之罪，為累犯，應依法加重
    其刑。爰審酌被告之犯罪動機、目的、手段、犯罪所生損害
    尚非重大，犯罪後坦承犯行，應有認錯悔過之意，態度尚屬
    良好等一切情狀，量處如主文所示之刑，並諭知易科罰金之
    折算標準，以示懲儆。
據上論斷，應依刑事訴訟法第299條第1項前段，妨害兵役治罪條
例第10條第3項、第1項第3款、第5條，刑法第11條前段、第47條
第1項、第41條第1項前段，判決如主文。
本案經檢察官丙○○到庭執行職務。
中    華    民    國    97    年    11    月    4     日
                  刑事第四庭  審判長法  官  唐光義
                                    法  官  洪挺梧
                                    法  官  郭妙俐
上正本證明與原本無異。
如不服本判決，應於收受送達後10日內向本院提出上訴書狀（應
敘述具體理由並附繕本）。
上訴書狀如未敘述理由，應於上訴期間屆滿後20日內補提理由書
於本院。
                                    書記官  蕭榮峰
中    華    民    國    97    年    11    月    4     日
附錄論罪科刑法條
妨害兵役治罪條例第10條
後備軍人意圖避免召集處理有下列行為之一者，處1 年以下有期
徒刑、拘役或科新臺幣9萬元以下罰金：
一、離營歸鄉無故不依規定報到，或重複申報戶籍者。
二、拒絕依規定調查，或體格檢查不到者。
三、居住處所遷移，無故不依規定申報者。
國民兵犯前項第3款之罪者，處6月以下有期徒刑、拘役或科新臺
幣3萬元以下罰金。
後備軍人犯第1 項之罪或國民兵犯前項之罪，致使召集令無法送
達者，以意圖避免召集論；分別依第5條或第6條科刑。
第5條
意圖避免動員召集或臨時召集，而有下列行為之一者，處5 年以
下有期徒刑：
一、捏造免役、除役、轉役、緩召、逐次召集或儘後召集原因者。
二、毀傷身體者。
三、緩召、逐次召集或儘後召集原因消滅後，無故逾30日未自動
    申報者。
四、拒絕接受召集令者。
五、應受召集，無故逾入營期限2日者。
六、使人頂替本人應召者。


司法院資訊處製作；財團法人民間司法改革基金會備份。
